【裁判字號】    97,交簡上,129
【裁判日期】    970915
【裁判案由】    公共危險
【裁判全文】
臺灣臺北地方法院刑事判決           97年度交簡上字第129號
上  訴  人
即  被  告  乙○○
上列上訴人即被告因公共危險案件，不服本院新店簡易庭97年度
店交簡字第279號中華民國97年6月30日所為第一審刑事簡易判決
（原聲請簡易判決處刑案號：97年度偵字第6639號），提起上訴
，本院管轄之第二審合議庭判決如下：
    主  文
上訴駁回。
    事  實
一、乙○○於民國97年3月6日23時許，在桃園縣南崁交流道附近
    友人住處，飲用以花雕酒加入雞肉烹煮之雞酒湯數碗及食用
    燒酒蝦，已有反應較慢、感覺減低，而達不能安全駕駛動力
    交通工具之程度，仍於翌（7）日凌晨1時許，駕駛車牌號碼
    2T-3559號自小客貨車，載同年籍姓名均不詳之友人2名返家
    ，而自桃園駕駛上開自小客貨車往臺北市方向行駛，嗣於載
    送友人完畢後，乙○○復駕駛車輛由臺北市區○○道3號南
    下新店交流道途中，於凌晨2時許行經臺北市○○區○道3號
    公路南下24公里處，因駕駛上開自小客車蛇行，為執行巡邏
    勤務之員警甲○○、丙○○發現而隨行觀察，並攔檢施以酒
    精濃度測試，於凌晨2時39分許測得呼氣酒精濃度為每公升
    0.70毫克，始悉上情。
二、案經內政部警政署國道公路警察局報告臺灣臺北地方法院檢
    察署檢察官偵查後，聲請簡易判決處刑。
    理  由
一、按被告以外之人於審判外之言詞或書面陳述，除法律有規定
    者外，不得作為證據；又被告以外之人於審判外之陳述，雖
    不符合同法第159條之1至第159條之4之規定，但經當事人於
    審判程序同意作為證據，法院審酌該言詞陳述或書面陳述作
    成時之情況，認為適當者，亦得為證據。當事人、代理人或
    辯護人於法院調查證據時，知有第159條第1項不得為證據之
    情形，而未於言詞辯論終結前聲明異議者，視為有前項之同
    意，刑事訴訟法第159條第1項及第159條之5分別定有明文。
    本案資以認定被告犯罪事實之刑法第185條之3案件測試觀察
    紀錄表、生理平衡檢測表，均為警員就本件個案所製作之文
    書，其性質屬傳聞證據，然當事人於言詞辯論終結前對於上
    開傳聞證據並未提出異議，本院審酌上開證據資料製作時之
    情況，並無違法不當及證明力明顯過低之瑕疵，認以之作為
    證據應屬適當，揆諸刑事訴訟法第159條之5規定，前揭證據
    資料均有證據能力。又酒精濃度測定值數據單則係機械之方
    式測試後自動列印，並非依憑人之記憶再加以轉述而得，要
    非供述證據，無「傳聞證據排除法則」之適用，此外，復無
    證據證明有何偽造、變造或違法取得之情事，且與檢察官主
    張之事實具有關聯性，則該酒精濃度測定值數據單亦有證據
    能力。
二、訊據上訴人即被告乙○○固不否認於上揭時間，在桃園縣南
    崁交流道附近友人住處，飲用以花雕酒加入雞肉烹煮之雞酒
    湯數碗後，駕駛車號2T-3359號自小客貨車載送友人返家，
    嗣於同日凌晨2時39分許，在國道3號公路南下24公里處，經
    警攔停檢測其呼氣酒精濃度達每公升0.70毫克等事實，惟矢
    口否認有何不能安全駕駛之情事云云，並辯稱：伊曾詢問值
    勤員警關於酒精濃度測試之程序，執勤員警並未說明，僅指
    示伊如何完成呼氣測試，其程序顯有瑕疵；於警局作生理檢
    測時，檢測項目均合格，難謂有何反應遲鈍或是判斷力欠佳
    之情事，並未影響駕駛判斷力；又於現場所測得酒測值雖高
    達每公升0.70毫克，惟於警局另為檢測時，測定值為每公升
    0.51毫克，該酒測儀器應非準確云云。
三、惟查：
    (一)按「警察行使職權，不得逾越所欲達成執行目的之必要限
      度，且應以對人民權益侵害最少之適當方法為之」、「警
      察對於已發生危害或依客觀合理判斷易生危害之交通工具
      ，得予以攔停並採行下列措施：一、要求駕駛人或乘客出
      示相關證件或查證其身分。二、檢查引擎、車身號碼或其
      他足資識別之特徵。三、要求駕駛人接受酒精濃度測試之
      檢定。警察因前項交通工具之駕駛人或乘客有異常舉動而
      合理懷疑其將有危害行為時，得強制其離車；有事實足認
      其有犯罪之虞者，並得檢查交通工具。」警察職權行使法
      第3條、第8條定有明文。故員警值勤時對於行政裁罰事件
      ，依客觀合理判斷易生危害之交通工具，除予以攔停外，
      並得要求駕駛人接受酒精濃度測試之檢定。是以本件值勤
      員警即證人甲○○及丙○○因見被告於隧道內蛇行而予以
      攔停，經詢問飲酒時間超過15分鐘後，並經被告同意接受
      酒精濃度測試之檢定及呼氣方法，並完成檢定，其測試程
      序尚無違誤（見本院卷第16頁背面至第19頁）。又查，本
      件執行員警於酒精濃度測試完成後，發現被告有酒後駕車
      嫌疑，涉有刑法上公共危險之犯行，隨即轉換上開行政調
      查程序為刑事偵查程序，並當場告知被告刑事訴訟法第95
      條之權利要旨，而將被告帶回國道第九警察隊辦公室製作
      筆錄，此亦有證人甲○○於本院審理中結證為憑（見本院
      卷第17頁），則本件偵查程序亦未見有何瑕疵之處。
    (二)再查，本件證人即內政部警政署國道公路警察局第九警察
      隊警員丙○○持以對被告施測之呼氣酒精測試器（編號：
      046072），於96年12月14日甫經經濟部標準檢驗局檢定合
      格，有效期限為1年等情，有該局同日出具之MO-0000000
      號呼氣酒精測試器合格證書（本院卷第24頁）在卷可憑，
      自難認為該測試器有何不能正常運作之情，應可認定。又
      按刑法第185條之3規定服用酒類，不能安全駕駛動力交通
      工具駕駛者，應負刑事責任，其立法目的在於藉抽象危險
      犯之犯罪構成要件，以嚇阻酒後駕車者對道路交通安全之
      危害。所謂不能安全駕駛之認定，雖無一定數值可供界定
      ，應依社會一般通念，認達足生公共危險之程度即可。而
      行為人飲酒後，如呼氣時酒精濃度達0.25MG/L時即會輕度
      中毒；呼氣酒精濃度達0.50MG/L時，將反應較慢、感覺減
      低、影響駕駛；呼氣酒精濃度達0.75MG/L時，將會造成思
      考、個性及行為改變；呼氣酒精濃度達1MG/L時，將會造
      成中度中毒而有步履不穩、噁心、嘔吐、精神混惑不清等
      症狀，此有行政院國軍退除役官兵輔導委員會台北榮民總
      醫院88年8月5日（88）北總內字第26868號函在卷足憑，
      並有測試觀察紀錄表、酒精濃度測定值數據單附卷可稽（
      見偵字卷第8頁、第10頁），是本件被告為警查獲時，呼
      氣酒精濃度高達每公升0.70毫克，自有反應較慢，感覺減
      低，將影響駕駛之情事，參以證人甲○○於本院審理時所
      證稱：「（當時你們是根據何情況會去攔查這位被告？）
      當時他是行駛在南下木柵隧道，當時木柵隧道內線車道有
      施工封閉，該駕駛人就在剩下兩個車道蛇行，我們當時行
      駛在他駕駛的車子後面，出隧道後就將他攔停。」、「（
      你和你的同事將被告所駕駛的車攔下後，有無馬上告知被
      告何原因攔車嗎？）有。由我先過去，我當時問被告為何
      在隧道內蛇行，發現他身上有酒味，就對他進行酒測。」
      、（見本院卷第16頁背面及第17頁），及證人丙○○本院
      審理中結證：「（是否記得當天為何將被告車子攔下？）
      當天由甲○○開車，執行巡邏，看到被告駕車晃的蠻厲害
      ，認為他有喝酒，所以就將他攔停... 」（見本院卷第18
      頁背面），則被告於服用酒類後，其有上開異常駕駛情事
      ，足見已達不能安全駕駛動力交通工具之程度。
    (三)此外，被告固抗辯其通過汽車駕駛人酒後生理協調平衡檢
      測記錄表，並無不能安全駕駛動力交通工具，惟查：被告
      係於97年3月7日凌晨2時39分為酒精濃度測試檢定，於同
      年月日凌晨3時10分始為生理協調平衡檢測，有生理協調
      平衡檢測紀錄表附卷可按（見偵字卷第9頁），相距經警
      攔停而為檢測之時點有半小時有餘，則被告於酒精濃度檢
      測完後半小時所做之生理協調平衡檢測，並不足證明被告
      行車當時處於得以正常駕駛之情況，況據被告於本院審理
      中供述之駕車路線距離非短（見本院卷第20頁背面），所
      接受酒精濃度測試之時間係在97年3月7日凌晨2時39分，
      相距被告所自承，於凌晨1時許即駕車上路之時點亦有相
      當時間，而被告經攔檢後所測得呼氣酒精濃度高達每公升
      0.70毫克，亦可推知其於凌晨1時許駕駛動力交通工具時
      ，所可能測得酒精濃度應較本件真正檢測時點為高，足認
      被告所辯顯不足採。
四、核被告所為，係犯刑法第185條之3服用酒類不能安全駕駛動
    力交通工具而駕駛罪。
五、原審以被告犯罪事證明確，並適用刑事訴訟法第449條第1項
    前段、第3項、第454條第2項，刑法第185條之3、第41條第1
    項前段，刑法施行法第1條之1第1項（原審贅引第1條之1第2
    項但書）等規定，審酌被告犯罪動機、目的、犯罪後態度、
    其行為對交通安全所造成不利影響等一切情狀，判處拘役40
    日，如易科罰金，以新臺幣1千元折算1日，其認事用法及量
    刑均無不當，本件被告上訴猶爭執其有安全駕駛能力，難認
    為有理由，應予駁回。
據上論斷，應依刑事訴訟法第455條之1第1項、第3項、第368條
，判決如主文。
本案經檢察官蔡偉逸到庭執行職務
中    華    民    國    97    年    9    月    15    日
                  交通法庭      審判長法  官  林春鈴
                                      法  官  謝昀璉
                                      法  官  呂煜仁
上正本證明與原本無異。
不得上訴。
                                      書記官  陳泰寧
中    華    民    國    97    年    9     月    16    日
附錄法條：
中華民國刑法第185條之3
服用毒品、麻醉藥品、酒類或其他相類之物，不能安全駕駛動力
交通工具而駕駛者，處一年以下有期徒刑、拘役或科或併科十五
萬元以下罰金。


司法院資訊處製作；財團法人民間司法改革基金會備份。
